臺灣高等法院高雄分院刑事判決　　　　94年度交上訴字第69號
上　訴　人
即　被　告　甲○○
上列上訴人因公共危險案件，不服臺灣高雄地方法院94年度交訴
字第115 號中華民國94年8 月24日第一審判決（起訴案號：臺灣
地方法院檢察署94年度偵字第6045號），提起上訴，本院判決如
下：
    主  文
原判決撤銷。
甲○○無罪。
    理  由
一、本件聲請簡易判決處刑意旨略以：被告甲○○於民國92年6
    月1 日晚間9 時15分許，在飲酒後已達不能安全駕駛動力交
    通工具程度之狀態下，駕駛車號D7-1050 號自用小客車，行
    經高雄縣茄萣鄉○○路嘉和高幹11號電桿前，與分別由丙○○、乙○○騎乘之車號OWT-751 、VZY-783 機車對撞，致丙○○受有雙側服骨骨折、骨盆骨折、左側臏骨骨折、左側臏
    骨骨折、右側遠端橈骨骨折等傷害，乙○○受有上唇撕裂傷
    、右手大姆指遠端指斷裂、雙下肢挫傷等傷害（被告酒醉駕
    車及過失傷害部分，業經判處罪刑確定）。而甲○○肇事後
    竟未予理會，逕自駕車逃逸，然經路人在其駛離肇事地點98
    公尺處追回。因認被告涉犯刑法第185條之4肇事逃逸罪嫌。
二、按犯罪事實應依證據認定之，無證據不得認定犯罪事實，刑
    事訴訟法第154 條第2 項定有明文。又認定犯罪事實所憑之
    證據，雖不以直接證據為限，間接證據亦包括在內；然而無
    論係直接或間接證據，其為訴訟上之證明，須於通常一般之
    人均不致有所懷疑，而得確信其為真實之程度者，始得據為
    有罪之認定，倘其證明尚未達到此一程度，而有合理性之懷
    疑存在時，即難為有罪之認定。再者，告訴人之告訴係以使
    被告受刑事訴追為目的，是其陳述是否與事實相符，仍應調
    查其他證據以資審認，此有最高法院52年台上字第1300號、
    76年度台上字第4986號判例可資參照。
三、本件公訴人認被告甲○○涉有前開肇事逃逸罪嫌，係以被告
    甲○○供承有於前揭時地發生車禍一情、告訴人丙○○之指
    訴、證人邱仁傑、邱雨岳、曹榮澤、許玉琴之證供，及有道
    路交通事故調查表、現場圖、現場照片15張、酒精測試值表
    、測試觀察紀錄表、診斷證明書在卷可稽，為其主要論據。
    訊據上訴人即被告甲○○（下稱被告）坦承有於前開時、地
    酒後達不能安全駕駛程度而仍駕駛車輛，因逆向行駛之過失
    致丙○○、乙○○受有上開傷害，及於肇事後其駕駛車輛駛
    離肇事現場至距肇事現場98公尺處始為路人邱仁傑追回等事
    實，惟堅詞否認有何肇事逃逸犯行，辯稱：我當時意識不清
    ，且肇事後車輛已不能發動，並無肇事逃逸之事實等語。
四、經查：
  (一)前述被告於飲酒後駕駛車號D7-1050 號自小客車，行經高雄
    縣茄萣鄉○○路嘉和高幹11號電桿前，因駛入對向車道，失
    控撞擊對向由丙○○、乙○○騎乘之機車，至其2 人人車倒
    地，分別受有前述傷害，車禍發生後，被告所駕駛之車輛被
    路人發現停止於被告原駕車行駛方向路旁，離肇事現場約98
    公尺處等情，業經告訴人丙○○於原審指證明確，並經證人
    許玉琴、邱仁傑、邱雨岳、曹榮澤於原審證述屬實，復有道
    路交通事故現場圖、調查表道路交通事故現場蒐證照片、診
    斷證明書、被告呼氣酒精測定值表在卷可佐。
  (二)證人邱仁傑於偵查中證稱：「我們剛好經過聽到呼救，許玉
    琴比說那台車撞到人... 我去把他追回來，當時被告車子停
    在100 公尺外，我騎到他旁邊見他一直在轉動鑰匙發動車子
    但發動不了... 」之語（同上發查卷第30頁）；原審證述：
    「... 我們經過事發現場時發現被害人車輛停在路中央，我
    們聽到證人許玉琴說被告車輛肇事逃逸，就前去追趕。我跑
    過去距離肇事現場約100 公尺被告停車處要去抓住被告...
    我過去抓被告時，看到被告一直在轉動鑰匙要發動車輛，但
    是車子發動不了，又一直在打手機。」等語（94交簡968 號
    卷第22頁），經核證人邱仁傑前後供述情節相符，是依證人
    邱仁傑前揭供述，佐以卷附道路交通事故現場圖及現場蒐證
    照片可知（同上發查卷第19、24頁），證人邱仁傑行經肇事
    現場時，經另外一目擊者許玉琴之告知，前往追趕時，被告
    所駕駛之車輛已停放於該路段由北向南方向慢車道，車頭斜
    向路邊甚明。雖被告車輛肇事後停放處距離肇事撞擊點有98
    公尺之遠，惟觀諸卷附現場蒐證照片所示（同上發查卷第22
    頁反面、第23、24頁），被告車輛車頭嚴重受損、另遭撞擊
    之兩輛機車車頭亦嚴重受損，則依此雙方車輛嚴重受損之客
    觀情事，已足判斷被告肇事當時之車速甚快，佐以證人邱仁
    傑證稱：看到被告一直在轉動鑰匙發動車輛，但無法發動一
    情，可知被告車輛於撞擊後已熄火，無法再行啟動引擎亦明
    ，再參酌本件肇事地點在對向車道（由南向北方向）快慢車
    道間，及被告肇事後經警施以酒精濃度測試，其呼氣酒精濃
    度高達0.76MG/L，有卷附現場圖及被告酒精測定值表可參，
    益徵被告是於飲酒後駕車，精神不濟致車輛失控駛入對向車
    道，連續撞擊兩輛機車，因車輛遭連續2 次強力撞擊後熄火
    ，被告將車輛駛回原來行駛方向，並藉由原來車速之動力緩
    緩將車駛往路邊停放，此乃被告發現肇事後本能之反應，符
    合一般常情。否則，依證人許玉琴之供述，被告於肇事後將
    車輛駛回原來車行方向，並加速企圖逃逸，則在此瞬間情急
    之下，加上被告酒意甚濃，實難期待被告於短短幾十公尺距
    離中，因車輛遭強力撞擊後熄火，仍會理性地將車輛停放於
    離肇事現場98公尺處，且其停車地點、方向係在被告原車行
    方向慢車道上，車頭斜向路邊。綜上論據，被告辯稱伊駕駛
    之車輛於肇事後已不能發動，伊並無逃逸之事實等語，並非
    無據。
  (三)至於被告於車輛停放路邊後，仍持續轉動鑰匙發動引擎未果
    一情，雖經證人邱仁傑證述明確如前，惟被告如此舉動，衡
    情亦可能是被告發現車輛熄火後之本能反應，故尚難僅以被
    告持續轉動鑰匙之舉動，即認被告有再次發動引擎駕車逃逸
    之罪嫌。另證人許玉琴於偵查中證述：「被告開車撞到告訴
    人機車及一位騎車的阿伯後，他開很快就往前開走了」之語
    （93發查2948號卷第29頁）；於原審證述：「... 撞到後被
    告沒有停下就加速駛離，有路人經過看到就前往追趕被告，
    被告後來因車輛受損才停車」之語（94交簡968 號卷第21頁
    ），惟依前項論述，被告肇事前之車速本就很快，經撞擊兩
    輛機車後，本能地將車駛回原來車行方向，此乃瞬間發生之
    景象，證人許玉琴於騎乘機車過程中，不經意下發現本件車
    禍之發生，加上被告當時車速頗快，且被告於撞擊兩輛機車
    後仍未停車，是證人主觀認為被告有駕車逃逸之可能，乃屬
    人情之常。是證人許玉琴前揭不利於被告之陳述，衡情應係
    證人個人臆測之詞，不足採為被告有罪之證據。
  (四)被告另辯稱其當時酒後意識不清云云，經查被告當時確實有
    飲酒，經檢測發現其呼氣中酒精濃度為0.76MG/L，有呼氣酒
    精測定值表在卷可證，然被告當時意識仍相當清楚一節，業
    經證人邱仁傑證述：「我看被告一直轉動車鑰匙，打手機，
    我問被告『你撞到人知不知道』，他說他沒有撞到人，被告
    身上有酒味，但我認為被告的精神狀況還算正常，因為他會
    去打電話處理事情，也能夠跟我們對話，我拉被告過去肇事
    現場，肇事現場有被被告撞到的被害人兩人，被告一直說他
    沒有撞到人。」等語；及證人曹榮澤證述：「證人邱仁傑將
    被告帶過來肇事現場，我問他說；『被你撞到的人正倒在地
    上你知不知道』，被告就罵三字經，並說『我哪有撞到人』
    ，我聞到被告有濃厚酒味，但是被告的精神意志還很清楚，
    可以跟我對話，也沒有文不對題的情況，被告一直打電話給
    別人，他還說他有親友在擔任警察。我問他這樣你要怎麼處
    理，他甚且回說你沒有看到我現在就在處理了。」等語明確
    （原審94交簡968 號卷第21、22頁），則被告既能與證人曹
    榮澤、邱仁傑正常對答，並尚知打電話找人處理車禍相關事
    宜，顯然並無意識不清之情甚明。被告所辯上情顯不足採，
    然綜合前揭論述，並無積極證據足以證明被告有駕車肇事逃
    逸之犯行，故亦難僅憑被告所辯上情不足採一情，即為被告
    不利之認定。
  (五)綜上所述，公訴人所持之前開論據，並無法採為認定被告犯
    罪之證據。此外，復查無其他積極證據足資證明被告有何肇
    事逃逸之犯行，被告被訴駕車肇事逃逸之罪名自屬不能證明
    。
五、原審未詳為推求，遽為論罪科刑之判決，即有未恰。被告執
    此聲明上訴，指摘原判決不當，為有理由，應由本院將原判
    決撤銷改判，並為被告無罪之判決。
據上論結，應依刑事訴訟法第369 條第1 項前段、第364 條、第
301 第1 項，判決如主文。
本案經檢察官姜麗儒到庭執行職務。
中　　華　　民　　國　　94　　年　　12　　月　　28　　日
                  刑事第七庭    審判長法  官   莊飛宗
                                      法  官   曾逸誠
                                      法  官   黃三友
以上正本證明與原本無異。
如不服本判決應於收受本判決後10日內向本院提出上訴書狀，其
未敘述上訴理由者，並得於提起上訴後10日內向本院補提理由書
狀（均須按他造當事人之人數附繕本）「切勿逕送上級法院」。
中　　華　　民　　國　　94　　年　　12　　月　　29　　日
　　　　　　　　　　　　　　　 　　　 書記官    黃玉珠
